最高法院刑事判決　　　　　　　　　　　　　　　九十三年度台上字第四八一三號
　　上　訴　人　台灣高等法院台中分院檢察署檢察官
　　上　訴　人
　　即　被　告　甲○○
　　　　　　　　　　　　(另案在台灣台南監獄執行中)
右上訴人等因被告偽造文書案件，不服台灣高等法院台中分院中華民國九十三年四月
二十八日第二審判決（九十三年度上訴字第三四號，起訴案號：台灣台中地方法院檢
察署九十一年度偵字第二○○八號｜原判決誤為同年度偵字第四七三號），提起上訴
，本院判決如左：
    主  文
原判決撤銷，發回台灣高等法院台中分院。
    理　由
本件原判決認定：上訴人即被告甲○○於民國八十八年間，基於偽造信用卡供行使以
詐取財物及得不法利益之意圖，透過不詳管道，向不詳姓名年籍之成年男子購買多筆
信用卡之內外碼、空白卡、雷射標籤、燙金機、凸字機等偽造信用卡之工具，在台中
縣新社鄉組合屋五十八號住處及不詳處所，利用購得之信用卡內外碼資料，以偽造如
原判決附表所示其卡號、發卡銀行、卡別識別碼、信用卡有效期間等均與真正持卡人
所持有之信用卡內容相同，並分別有各發卡銀行之商標及「ＶＩＳＡ」、「ＭＡＳＴ
ＥＲＣＡＲＤ」之服務標章，信用卡背面持卡人「授權簽名欄」則為空白之偽造信用
卡多張，足以生損害於如原判決附表所示之發卡銀行及真正持卡人。再與呂銘凱（經
判處有期徒刑三年五月確定）基於共同行使偽造信用卡以詐購財物及圖不法利益之概
括犯意聯絡，自八十八年七月間起至八十九年十一月二十日止，由甲○○將前開偽造
之信用卡交予呂銘凱，再由呂銘凱依據甲○○之指示，在所偽造信用卡之背面「授權
簽名欄」內擅自偽造他人署押，其偽造之署押姓名由呂銘凱隨意編造之，呂銘凱隨即
在彰化、嘉義、台中縣市等地，持偽造之信用卡至各特約商店消費，致特約商店店員
誤認係各該真正持卡人前往消費而陷於錯誤，交付如原判決附表所示簽帳單上之物品
或提供服務（惟原判決附表盜刷金額為○元部分則未行使盜刷），所得財物由二人朋
分，足以生損害於真正持卡人、發卡銀行、特約商店、聯合信用卡處理中心。甲○○
另與蔣芸泓（經判處有期徒刑六月確定）承前行使偽造私文書之概括犯意，自八十八
年十二月底起，由甲○○透過跳蚤雜誌刊登販賣偽造信用卡廣告，以文字公然煽惑他
人購買偽造之信用卡以向特約商店詐購財物，待有人自前開廣告得知而以電話洽購時
，甲○○即將其所偽造之信用卡，交由蔣芸泓攜至台中縣、市之指定地點，以每張新
台幣（下同）一萬元之代價，連續販賣予不特定之人，足以生損害於各該信用卡之發
卡銀行（因未查獲係何人購買偽造之信用卡，無從確認所偽造信用卡之發卡銀行名稱
），先後共三次，蔣芸泓每次從中抽取一千元之佣金。嗣於八十九年三月七日十時許
，在台中市○○街與光復路口，為警查獲，並在蔣芸泓不知情之友人謝隆鏗所駕駛之
車牌號碼ＱＯ｜七七六八號自小客車上，扣得甲○○所有交付蔣芸泓保管供偽造信用
卡使用之手提電腦一台、燒錄機一台、金箔紙一捲、轉印紙二張、列表機一台；另在
台中市○○路一○四號六樓之四謝隆鏗租屋處，扣得甲○○所有交付蔣芸泓保管供偽
造信用卡使用之凸字機一台、燙金機一台、偽造之信用卡成品及半成品三百九十二張
；又在台中縣沙鹿鎮弘光護專對面天橋草叢內，扣得甲○○所有交付蔣芸泓保管供偽
造信用卡使用之雷射標籤六千九百一十枚、信用卡半成品一千九百五十張等情。因而
撤銷第一審之科刑判決，改判仍論被告以共同連續行使偽造私文書，足以生損害於他
人罪，判處有期徒刑肆年，固非無見。
惟按：（一）科刑判決所認定之事實與卷內之證據不相適合者，即屬證據上之理由矛
盾，其判決當然為違背法令。原判決理由一之(五)雖說明：被害人周伯陽遭冒用偽簽「
王文龍」名義而盜刷之簽帳單八紙等旨（原判決第十五頁倒數第四行至第二行）。惟
卷附「王文龍」被盜刷之簽帳單僅有七紙（見八十九年度偵字第四○九四號卷第一五
三至一五六頁、一五八至一六○頁），至另紙於八十九年二月二十六日以被害人周伯
陽所有之0000000000000000卡號盜刷之屈臣氏百佳股份有限公司交
易額四百八十八元之簽帳單，係偽簽「陳○○」（後二字不詳），有該簽帳單影本在
卷可查（參同卷第一五七頁），果該簽帳單所載無誤，被告並未於該帳單偽簽「王文
龍」，原判決此部分認定，有認定事實與卷證資料不相適合之理由矛盾。（二）客觀
上為法院認定事實及適用法律之基礎之證據雖已調查，而其內容未明瞭者，即與未經
調查無異，如遽行判決，仍屬應於審判期日調查之證據而未予調查。查：(一)原判決附
表編號第一二一號記載被害人吳俊賢被盜刷之金額為一一三、三八○元，信用卡之卡
號為：0000000000000000；同附表編號第二二六號記載被害人呂俊賢被盜刷之金額為
二七、四八○元，被害之卡號為0000000000000000等情。惟被害人即真正持卡人吳俊
賢（身分證號碼Ｚ000000000）於八十九年四月三十日警詢時陳述：「我有
申請信用卡使用，我申請的是匯豐銀行信用卡。」、「我的信用卡大約在八十五年八
月申請，信用卡之卡號為：0000000000000000。」、「我的信用卡不曾遺失，但我在
八十九年三月接獲發卡銀行通知說：我的信用卡消費異常，可能遭到他人盜刷消費，
當時我才知道信用卡遭到他人盜刷消費。」、「總共損失新台幣二萬七千四百八十元
。」等語（見同卷第一三一、一三二頁）。而證人即匯豐銀行職員廖元宏於八十九年
三月十四日警詢時證述：「本銀行（客戶）……吳俊賢（男、Ｚ000000000
、卡號：0000000000000000、損失：一一三三八○元）……」等語，並有銀行偽卡刷
卡損失明細影本在卷（見同卷第二七四至二七六頁），果證人廖元宏及前開銀行偽卡
刷卡損失明細表所載無誤，前開附表編號二二六之「呂俊賢」與編號一二一之吳俊賢
，應均為同一人即吳俊賢，原判決重複論述，亦未查明被害人吳俊賢被盜刷之確實金
額？(二)原判決附表編號一四○部分，據被害人即真正持卡人鄭開懷（身分證號碼Ｚ0
00000000）於八十九年四月三十日警詢時陳述：「我申請的是聯邦銀行信用
卡」、「信用卡之卡號：0000000000000000……八十九年二月接獲發卡銀行通知說：
我的信用卡消費異常，可能遭到他人盜刷消費，當時我才知道信用卡遭到他人盜刷消
費。」、「總共損失新台幣九萬零七百八十二元。」；證人即聯邦銀行職員陳聰棋於
八十九年三月十五日警詢時證述：「……鄭開懷（男、Ｚ000000000、卡號
：0000000000000000、損失金額：七五九○四元）……」等語，並有聯邦銀行受損明
細影本在卷可稽（見同卷第第一二九、一三○、二八一、二九六頁）。是被害人鄭開
懷陳述被盜刷之金額與證人證述及銀行損失明細不同，究以何者為可取？原判決並未
查明。(三)證人即台新銀行職員楊清波於八十九年三月二十日警詢時證述：「……蕭勝
郎（男，Ｚ000000000，損失：一○三三七○元，卡號：0000000000000000
）；李庚隆（男，Ｚ000000000，損失：六八六一○元、卡號：0000000000
000000，…）等語（見同卷第三○二頁），原判決附表編號二二四蕭勝郎及編號二二
五李庚隆之盜刷金額欄亦分別記載為「一○三三七○元」及「六八六一○元」。惟依
卷附之呂銘凱偽卡案損失明細表顯示：蕭勝郎被盜刷之金額共計一○○、三七○元（
19900＋10000＋15000＋28000＋25151＋979＋410＋930）；李庚隆被盜刷之金額共計
六七、一一○元（ 1950＋22760＋21300＋21100），有呂銘凱偽卡案損失明細表影本
在卷可按（見同卷第三○二頁背面）。證人楊清波證述之盜刷金額，似與卷附損失明
細表不一，應以何者為正確，原判決悉未調查審認。（三）按除刑事訴訟法有特別規
定外，已受請求之事項未予判決，或未受請求之事項予以判決者，其判決當然為違背
法令，同法第三百七十九條第十二款定有明文。依本件檢察官起訴之犯罪事實記載：
被告係自八十八年九月初始著手偽造信用卡，並於同年十月間起，才與已判刑定讞之
呂銘凱有共同犯意聯絡；而就原判決附表編號一五一號被害人林淑貞部分之犯行，亦
未起訴。原判決認定：被告自八十八年間即著手偽造信用卡，並自同年七月間起即與
已判刑定讞之呂銘凱有共同犯意聯絡；然竟對被告於八十八年八月以前著手偽造信用
卡及原判決附表編號一五一號被害人林淑貞之犯行部分，一併予以論處，卻未說明何
以得予一併審理之理由，亦有判決不備理由之違誤。以上或係上訴意旨所指摘，或為
本院得依職權調查之事項，應認原判決有撤銷發回之原因。又附表編號八十九號王茹
萍遭盜刷卡號欄記載「0000000000000000」號，應為「0000000000000000」號之誤（
見前開偵查卷第一四五頁）；附表編號二○八號被害人姓名起訴書載明係「邱許彩雲
」，且依卷內資料亦為「邱許彩雲」（見同卷第三四二頁），原判決誤載為「邱許彩
」，案經發回，應併注意及之，附此敘明。
據上論結，應依刑事訴訟法第三百九十七條、第四百零一條，判決如主文。
中　　　華　　　民　　　國　　九十三　　年　　　九　　　月　　 十五 　　日
                              最高法院刑事第九庭
                                  審判長法官  林　增　福
                                        法官  邵　燕　玲
                                        法官  陳　世　雄
                                        法官  惠　光　霞
                                        法官  吳　三　龍
      右正本證明與原本無異
                                              書  記  官
中　　　華　　　民　　　國　　九十三　　年　　　九　　　月　　二十二　　日
                                                                     ｍ
